# RによるGIS分析の例

RでGIS分析を行うとどんな風になるのか、例として簡単に示しておきます。今は何をやっているのか分からなくても大丈夫です。雰囲気を掴むだけで十分です。

## ベクターデータ(shapeファイル)


**sfパッケージを用いて読み込み**  
例として東京23区のデータを使います。
```{r message=FALSE, results='hide'}
library(sf)
tokyo23 <- st_read("tokyo/tokyo_23ku_jgd2011_9.shp")
```

データの中身を確認
```{r echo=FALSE}
tokyo23
```

データの描写
```{r message=FALSE}
library(tmap)
tmap_mode("view")
tm_shape(tokyo23) +
  tm_polygons() 
```



## ラスターデータ
**starsパッケージを用いて読み込み**  
例としてGoogle earth engineから取得したDMSPの夜間光データを使います。
```{r message=FALSE, results='hide'}
library(stars)
nightlight <- read_stars("DMSP_nightlight_tokyo.tif")
```


データの中身を確認
```{r echo=FALSE}
nightlight
```


データの描写
```{r message=FALSE}
library(mapview)
mapview(nightlight)
```
<br />
以上がRによるGIS分析の簡単な例（雰囲気）です。詳しくは以降のページで説明していきます。

<br />

使用データ

+ [GIS実習オープン教材](https://gis-oer.github.io/gitbook/book/materials/QGIS/QGIS.html#%E3%83%87%E3%83%BC%E3%82%BF%E3%81%AE%E8%AA%AD%E3%81%BF%E8%BE%BC%E3%81%BF)  
+ Google Earth Engine, DMSPデータ取得コード例(暫定)
```
var DMSP = ee.ImageCollection("NOAA/DMSP-OLS/CALIBRATED_LIGHTS_V4")
                .filter(ee.Filter.date('1996-03-16','2011-07-31'));
var nighttimeLights = DMSP.select('avg_vis');
var nighttimeLightsVis = {
  min: 0.0,
  max: 6060.6,
};
Map.addLayer(nighttimeLights, nighttimeLightsVis, 'Nighttime Lights');

var geometry = 
    /* color: #d63000 */
    /* displayProperties: [
      {
        "type": "rectangle"
      }
    ] */
    ee.Geometry.Polygon(
        [[[137.51419443546948, 36.6164990646143],
          [137.51419443546948, 32.6033812385218],
          [142.90848154484448, 32.6033812385218],
          [142.90848154484448, 36.6164990646143]]], null, false);

var DMSP_nightlight_tokyo = DMSP.filterDate("2010-01-01","2010-12-31").mean();
Export.image.toDrive({
            image: DMSP_nightlight_tokyo.toFloat(),
            scale: 500, 
            description: 'DMSP_nightlight_tokyo',
            region: geometry
});
```