```{r, message=FALSE, echo=FALSE}
library(tmap)
library(mapview)
library(stars)
tmap_mode("view")
library(dplyr)
```



# starsとラスターデータ

**starsパッケージについて**  
starsパッケージとはラスターデータを扱うためのパッケージです。ラスターを扱うパッケージはraster, terra等がありますが、sfと同じ開発者の元作成されているため、sfと相性が良く似たような操作性です。このサイトではraster, terraを扱いません。  

<br />

**ラスターファイルの構造**  
ラスターデータの代表的な拡張子は.tif, .png等です。

## ラスターファイルの読み込み

ラスターデータはstarsパッケージの`read_stars`関数で読み込めます。使用するラスターデータはGoogle Earth Enginから取得したDMSPデータを使用します。(配布検討。chapter2でGoogle Earth Engineのコードを紹介済み)
```{r message=FALSE}
library(stars)
nightlight <- read_stars("DMSP_nightlight_tokyo.tif")
```

一度データの中身を見てみましょう
```{r message=FALSE}
nightlight
```
<br />
上から順に見ていきましょう

+ データはstars objectとされx,y,bandの三次元の構造です。1 attributeとはDMSP_nightlight_tokyo.tifのことを示しています。ラスターデータは一つのファイルの中に複数のattibuteを持つことができます。(後で2つめのattributeを作ってみます。)
+ ラスターデータは細かいピクセルの集まりなので、数が大きい場合はsummaryでは一部の情報のみを扱うことがあります。
+ from / to / offset...は[こちら](https://keen-swartz-3146c4.netlify.app/raster.html#raster-data)を参考にしてください
+ x,yに続く3次元目"band"は夜間光の種類を表しています。このラスターデータでは光と雲の計測データが入っています。時系列データの場合はここがdateという変数で、複数日分のデータが格納されていることがあります。今回はband 1(光)しか使わないのであまり気にしないでください。

<br />

またDMSP_nightlight_tokyo.tifという名前は長すぎるので`setNames`関数でlightという名前に変えておきましょう
```{r}
nightlight <- setNames(nightlight, "light") 
```

<br />
ラスターデータにもCRSは関わってきます。refwayがそれを示しています。sfデータと組み合わせて使う際はCRSを合わせる必要があるので、sfデータと同じようにst_transformで変換しておきましょう
```{r}
nightlight_UTM <- st_transform(nightlight, 32654)
```


```{r}
#確認
nightlight_UTM
```

<br />
`st_dimensions`という関数を使えば次元を取得することができます。
```{r message=FALSE}
#dimensionを取得
dimension <- st_dimensions(nightlight_UTM)

#str関数で詳細を見られます。
str(dimension)
```

<br />
`st_get_dimension_values`もおなじように取得できます(たくさん方法がありますね)
```{r}
#DMSPはbandが2つあります
st_get_dimension_values(nightlight_UTM, "band")
```

## 描写
sfデータのときと同様に様々な方法でラスターデータを描写できます。(CRSをUTMに変えると表示されない場合があります。)

```{r}
#2つ分のbandが表示されます。
plot(nightlight)
```


```{r message=FALSE}
tmap_mode("view")
mapview(nightlight)
```

<br />
mapviewでは複数のband / dateなどの表示に対応していません。どうしても表示したい場合は、　次のセクションで紹介するfilter関数を使う必要あります。


```{r message=FALSE}
tmap_leaflet(
  tm_shape(nightlight[,,,2]) + 
    #[attribute, x, y, band]の指定をしています
  tm_raster()
)
```

<br />
tmapではattribute, bandを指定することができます。

## starsとdplyr
starsデータもそのままdplyrを使用することができます。  

### filter
```{r}
filter(nightlight, x < 140) %>% plot()
```

<br />
x座標(経度)を140未満の範囲に限定して表示しました。  


bandのfilterをかければmapviewでもband2を表示させることができます。
```{r message=FALSE}
filter(nightlight, band > 1) %>%
  mapview()
```

### mutate
mutate関数を使えば、attributeを追加できます。lightを50倍した変数を作ってみましょう
```{r message=FALSE}
#light_50を作る
nightlight <- mutate(nightlight, light_50 = light * 50)

#変数の確認
nightlight
```
<br />
light_50というattributeが作成されています。

### select
select関数は、attributeを指定することができます。light_50のみを抜き出してみましょう
```{r}
#light_50のみをattributeとして持つnightlight_selectを作る
nightlight_select <- select(nightlight, light_50)

#確認
nightlight_select
```

## 書き出し
starsデータもsfと同じように書き出すことができます。関数は`write_stars`を使います。

<br />
`write_stars`使い方
```
write_stars(ラスターデータ[保存する次元等], "保存するパスとファイル名")
```

具体的に、先ほど作成したlight_50を保存してみます。
```{r}
write_stars(nightlight["light_50",,,], "./write_Data/nightlight_50.tif")
```
これで保存ができました。write_dataのフォルダ内にnightlight_50というラスターファイルが保存されているはずです。

<br />
では、保存したラスターデータを読み込んでみましょう。
```{r}
light_50 <- read_stars("write_Data/nightlight_50.tif")
```

```{r echo=FALSE}
light_50
```
nightlight_50の中身を見てわかるとおり、write_starsによる書き出しでは、attributeは一つしか保存できません。(また3次元目がdateの場合、全てのdateを保存することもできません・)なのでラスターデータを保存する際は、「全データをそのまま全ては保存できない」
ことは覚えておいてください。

