```{r include=FALSE}
library(sf)
library(tmap)
library(dplyr)
tmap_mode("view")
tokyo23 <- st_read("tokyo/tokyo_23ku_jgd2011_9.shp") %>%
  st_transform(32654)
post <- st_read("tokyo/post_office_9kei.shp") %>%
  st_transform(32654)
```



# sfデータ × sfデータの操作
このchapterではsfデータ同士の操作を説明します。ある範囲内にあるデータのみを扱いたい場合などを想定しています。

## ポイントとポリゴン
post_oficeのデータには23区以外の郵便局のデータもありました。しかし23区内にある郵便局のみを分析単位としたい時があります。そんなときに、これから説明する操作が必要です。  
まず、2つのデータを重ね合わせてみましょう。
```{r}
tm_shape(post) +
  tm_symbols(size = 0.1) +
tm_shape(tokyo23) +
  tm_polygons(col = "blue", alpha = 0.1) 
```

<br />
23区外にも多くの郵便局のデータがあります。23区内のpostデータだけが欲しい場合は以下のように書くだけです。
```{r}
#新しい変数 <- 対象のsfデータ[基準・範囲となるsfデータ] 
post_in23 <- post[tokyo23,]
```
では、あたらしくできたpost_in23を、23区の行政区と重ね合わせて見てみましょう
```{r}
tm_shape(post_in23) +
  tm_symbols(size = 0.1) +
tm_shape(tokyo23) +
  tm_polygons(col = "blue", alpha = 0.1) 
```

上図のようにpost_in23はpostの中でtokyo23のポリゴン内のみのデータとなりました。  
これと近いことができる、`st_intersects`という関数もあります。この関数は基準となるsfデータ（ポリゴン）の中に対象のデータがあるのかをTRUE / FALSEで返します。  

23区内にあるかないかのデータが欲しいので、その基準となる23区全体で一つのpolygonを作成しておきます。これには`st_union`関数を使います。
```{r}
#st_unionで複数のポリゴンを結合し一つのポリゴンにします
tokyo_union <- tokyo23 %>% 
  st_union()

#1つのポリゴンにしたものを表示
tokyo_union %>% plot()
```





`st_intersects`の使い方
```
st_intersects(対象のsfデータ, 基準ポリゴン, sparse = FALSE)
```
```{r}
intersects_in23 <- st_intersects(post, tokyo_union, sparse = FALSE)
```

<br />
このままでは変数として使えないので、mutate関数で変数としてpostに付け足します。
```{r}
post <- mutate(post, intersects_in23  = intersects_in23)
```

postデータをintersects_in23に合わせて色分けして表示してみます。
```{r}
tm_shape(post) +
  tm_symbols('intersects_in23', palette="Spectral", contrast=.5,　size = 0.1) +
tm_shape(tokyo23) +
  tm_polygons(col = "blue", alpha = 0.1) 
```

<br />
範囲外はFlase（赤）、範囲内はTrue（緑）としたデータが作成されました。ダミー変数が必要な時にこの操作が便利だと思います。

## ラインとポリゴン
ラインもポイントとほとんど同じように操作できます。  
ラインの例として地下鉄のデータを読み込みます。
```{r message=FALSE, include=FALSE}
subway <- st_read("tokyo/subway_9kei.shp") %>%
  st_transform(32654)
```
```{r}
tm_shape(tokyo23) +
  tm_polygons() +

tm_shape(subway) +
  tm_lines(col = "blue", alpha = 0.3)
```

<br />
神奈川県にも地下鉄は走っているので、南西にも一部ラインが表示されています。ポイントと同じ操作をすることで、この神奈川県の地下鉄を外したデータを作ることができます。
```{r}
subway_in23 <- subway[tokyo23, ]
```
```{r}
tm_shape(subway_in23) +
  tm_lines(col = "blue") +
tm_shape(tokyo23) +
  tm_polygons(alpha = 0)  +
  tm_layout(frame = FALSE) 
```

<br />
subway_in23では神奈川県の地下鉄のデータが消えました。  
ポイントでは23区に掛かっているかどうかTRUE / FALSEの変数をst_intersectsで作りましたが、ラインデータでは少し大変です。`lapply`関数等を使います。(加筆予定？)

## join
`st_join`関数を使えば、sfデータを他のsfデータから抽出することができます。

### ポリゴンからポイントへ抽出
tokyo23(ポリゴン)のデータを、その上にあるポイント(post_in23)へ抽出してみます。（各郵便局が、自身の属する行政区のデータを得ます。）  
`st_join`の使い方
```
st_join(抽出先sfデータ, 抽出元sfデータ)
```
```{r}
point_join <- st_join(post_in23, tokyo23)
head(point_join)
```

表のように、post_in23に、属するポリゴンデータ(tokyo23)からデータが抽出されました。(2つのデータ間nameという同じ変数名があったため、name.x, name.yという風に自動で区別されます。)

### ポイントからポリゴンへ抽出
同じようにst_joinで操作できます。  
やってみましょう
```{r}
polygon_join <- st_join(tokyo23, post_in23)
```
```{r}
head(polygon_join)
```
上の表のように、ポリゴンへポイントをjoinすると1.1, 1.2, 1.3,...という風に北区の中にある郵便局が列挙され、その次に2.1, 2.2,...というデータ構造になります。  

- 区１
  - 郵便局1.1
  - 郵便局1.2
  - 郵便局1.3
  - 　：
- 区２
  - 郵便局2.1
  - 郵便局2.2
  - 郵便局2.3
  - 　：

<br />
このままではあまり使えないので、区の中の郵便局の数を数えてみましょう。  
```{r}
polygon_join %>%
  group_by(name.x) %>%
  summarise(post_count = n())
```
summarize関数の中身を変えれば区レベルで色々な分析ができます。(postのデータの変数がもっとあれば色々な分析も可能です。)

<br />
この場合、st_joinを使わなくてもaggregate関数を使っても同じこともできます。sfデータは通常のデータを扱うように操作できるためです。(むしろst_join関数を使うよりも簡単です。)

```{r}
#23区それぞれにあるpost officeの数(length)を集計します。
aggregate(post_in23, tokyo23, FUN = length)
```

